【裁判字號】    99,上易,91
【裁判日期】    990226
【裁判案由】    竊盜等
【裁判全文】
臺灣高等法院高雄分院刑事判決          99年度上易字第91號
上  訴  人  臺灣高雄地方法院檢察署檢察官
被      告  乙○○
上列上訴人因被告竊盜等案件，不服臺灣高雄地方法院98年度易
字第1242號中華民國98年12月18日第一審判決（起訴案號：臺灣
高雄地方法院檢察署98年度偵緝字第1633、1634號），提起上訴
，本院判決如下：
     主  文
上訴駁回。
     理  由
一、按不服地方法院之第一審判決而上訴者，須提出上訴書狀，
    並應敘述具體理由，上訴書狀未敘述上訴理由者，應於上訴
    期間屆滿後20日內補提理由書於原審法院。逾期未補提者，
    原審法院應定期間先命補正。但上訴書狀已敘述理由，惟所
    敘述者非屬具體理由，則屬不符上訴之法定程式，由第二審
    法院以其上訴不合法律上程式，判決駁回，不生定期命補正
    之問題，刑事訴訟法第350 條第1 項、第361 條、第362 條
    、第367 條定有明文。
二、次按，上開所稱「上訴書狀應敘述具體理由」，係指須就不
    服之判決為具體之指摘而言，如僅泛稱原判決認事用法不當
    或採證違法、判決不公等，均非具體理由（法院辦理刑事訴
    訟案件應行注意事項第162 點參照）；復按所謂具體理由，
    必係依據卷內既有訴訟資料或提出新事證，指摘或表明第一
    審判決有何採證認事、用法或量刑等足以影響判決本旨之不
    當或違法，而構成應予撤銷之具體事由，始克當之（例如：
    依憑證據法則具體指出所採證據何以不具證據能力，或依憑
    卷證資料，明確指出所為證據證明力之判斷如何違背經驗、
    論理法則）；倘僅泛言原判決認定事實錯誤、違背法令、量
    刑失之過重或輕縱，而未依上揭意旨指出具體事由，或形式
    上雖已指出具體事由，然該事由縱使屬實，亦不足以認為原
    判決有何不當或違法者（例如：對不具有調查必要性之證據
    ，法院未依聲請調查亦未說明理由，或援用證據不當，但除
    去該證據仍應為同一事實之認定），皆難謂係具體理由，俾
    與第二審上訴制度旨在請求第二審法院撤銷、變更第一審不
    當或違法之判決，以實現個案救濟之立法目的相契合，並節
    制濫行上訴」（最高法院97年度台上字第892 號判決意旨參
    照）。是如上訴理由書狀並未依據卷內訴訟資料，具體指摘
    原判決認事用法有何違法或不當之情形，即屬上訴未敘述具
    體理由。
三、本件被告乙○○因犯踰越牆垣竊盜未遂罪及犯踰越牆垣攜帶
    兇器竊盜罪，經原審分別判處有期徒刑肆月、拾壹月，並定
    應執行有期徒刑壹年參月在案。檢察官不服原判決，於上訴
    期間之99年1 月18日向原審法院提出上訴狀，上訴理由略以
    ：「竊盜行為是否既遂，應以已否移入自己實力支配之下為
    區別標準，而非以是否已搬運上車或移出室外為斷。被告剛
    要搬冷氣機就被告訴人甲○○發現，告訴人叫被告將冷氣機
    放下乙情，業據被告於法院審理時供承在卷。另告訴人至屋
    外查看，發現被告胞弟謝雙吉站在圍籬外之機車座墊上把風
    ，而後發現被告正在圍籬內搬冷氣機，便大聲叫被告出來，
    被告就將冷氣機放下乙節，亦經告訴人於警詢時證述屬實，
    足認被告已搬起放在地上之冷氣機，顯已將該冷氣機移入其
    實力支配之下而既遂。原審就被告乙○○於事實欄一、（一
    ）所為竊盜犯行，以被告未搬起冷氣機，而屬未遂，認事用
    法尚嫌未洽，請撤銷原判決，另為適當之判決。」等語。
四、按刑法竊盜罪所保護之法益，乃各個人對其所管領財產之支
    配力，故刑法竊盜罪既遂與未遂區分之標準，係採權力支配
    說，即行為人將竊盜之客體，使脫離原所有人或持有人之監
    督範圍，而移入（歸）自己實力（權力）支配（持有）之下
    者為既遂，若著手於竊盜，而所拿取之財物，尚未脫離原所
    有（或持有）人之持有，或未移入一己實力支配之下者，則
    為未遂（最高法院17年上字第509 號判例意旨及78年度台上
    字第53 56 號、84年度台上字第434 、2256號等裁判意旨參
    照）。查本件被告於案發現場正欲搬起冷氣機而著手於竊盜
    之際，為告訴人發現當場喝止，致被告未能搬起冷氣機即離
    去現場等情，已據告訴人甲○○於警詢時指訴綦詳（見警一
    卷第2 、3 頁），並經被告自白在卷（見原審卷第44頁），
    而被告所著手欲搬取之冷氣機，不論其外型及重量，均屬體
    積大且笨重不易搬動之物（此有警卷第7 頁所附之現場照片
    4 張可資佐參），非一經著手竊取搬動，即可輕易操控而移
    入自己實力支配之下，本件被告既尚未將冷氣機搬離現場，
    亦未加予移動藏放於附近使告訴人不易發現而脫離其監督範
    圍，更未搬出告訴人住宅圍籬外，移置在外把風之共犯謝雙
    吉所騎重機車上，使其等可以隨時支配搬離現場之程度，衡
    諸上開諸情，足認被告尚未將該冷氣機移入自己實（權）力
    支配之下，此部分之竊盜犯行，應屬竊盜未遂無訛。原審就
    上開各事證，經合法之調查、審理程序，認被告上揭著手竊
    取冷氣機之行為（即起訴書犯罪事實欄一、（一）所載之竊
    盜犯行），係屬未遂犯，核其認事用法，均無違誤，檢察官
    未提出任何新事證，仍執陳詞，以被告已將冷氣機搬起，經
    告訴人大叫出來，而將冷氣機放在地上，主張被告已將冷氣
    機移入其實力支配之下，竊盜已屬既遂云云，此部分事實之
    認定及法律之適用，均已經原審詳述得心證之理由及法律適
    用之見解，並已敘明不採之理由及無再行調查證據之必要（
    見原判決書理由欄第三之(一)），核其上訴理由，顯未具備「
    敘述具體理由」之要件。
五、綜上所述，檢察官所提出之上訴理由，均非依據卷內既有訴
    訟資料或提出新事證，具體指摘原判決上開採證認事，有何
    足以影響判決本旨之不當或違法，而構成應予撤銷之具體事
    由，徒以「告訴人至屋外查看，發現被告胞弟謝雙吉站在圍
    籬外之機車座墊上把風，而後發現被告正在圍籬內搬冷氣機
    ，便大聲叫被告出來，被告就將冷氣機放下，認被告已搬起
    放在地上之冷氣機，顯已將該冷氣機移入其實力支配之下而
    既遂。」等，認原判決論以未遂，認事用法未洽，請求撤銷
    原判決，另為適當之判決，揆諸首揭說明，檢察官所提之前
    述上訴理由，核與刑事訴訟法第361 條第2 項所稱「具體理
    由」顯非相當，其上訴顯屬違背法律上之程式，應由本院依
    同法第367 條前段、第372 條規定，不經言詞辯論，判決如
    主文。
據上論斷，應依刑事訴訟法第367 條前段、第372 條，判決如主
文。
中    華    民    國    99    年    2     月    26    日
                刑事第五庭    審判長法  官  曾永宗
                                    法  官  任森銓
                                    法  官  鍾宗霖
以上正本證明與原本無異。
不得上訴。
中    華    民    國    99    年    2     月    26    日
                                    書記官  邱麗莉

司法院資訊處製作；財團法人民間司法改革基金會備份。
